臺灣板橋地方法院刑事判決　　　　　　　99年度訴字第2665號
公　訴　人　臺灣板橋地方法院檢察署檢察官
被　　　告　蔡孝威
選任辯護人　周金城律師
　　　　　　文聞律師
　　　　　　鄒志鴻律師
上列被告因妨害性自主案件，經檢察官提起公訴（98年度偵字第
31758 號），本院判決如下：
    主  文
蔡孝威犯強制性交罪，處有期徒刑年拾月。
    事  實
一、蔡孝威於民國98年11月4 日晚間與黃聖哲（綽號「SIVA」）
    、黃崇祥（綽號「CASH」）、沈珮齡（綽號「娃娃」）及其
    男友、謝輝雄、陳建村等友人至址設臺北縣板橋市（現改制
    為新北市板橋區，以下同）館前西路6 號「錢櫃KTV 板橋館
    前店」包廂內唱歌、喝酒，沈珮齡亦邀約其友人即代號0000
    0000號成年女子（真實姓名年籍詳卷，下稱A 女）前往該處
    唱歌、喝酒，上開聚會約於翌日（5 日）凌晨3 時許結束後
    ，由黃崇祥、蔡孝威分別開車搭載黃聖哲、A 女前往黃聖哲
    位於臺北縣板橋市○○路○ 段330 號14樓之住處休息退酒，
    該4 人到達黃聖哲上開住處後，A 女獨自進入房間內休息，
    詎蔡孝威竟基於強制性交之犯意，於98年11月5 日凌晨3 時
    30分許，進入A 女休息之房間內，不顧A 女之掙扎、反抗，
    將A 女強壓在床上、脫掉A 女裙子及內褲，並以其性器進入
    A 女性器內，以此強暴之方式對A 女強制性交得逞。
二、案經A 女訴由臺北縣（現改制為新北市）政府警察局海山分
    局移請臺灣板橋地方法院檢察署（下稱板橋地檢署）檢察官
    偵查起訴。
    理  由
一、訊據被告蔡孝威固坦承有於上開時、地與告訴人A 女發生性
    行為1 次之事實，惟矢口否認有何強制性交之犯行，辯稱：
    伊和A 女發生性行為是在兩相情願的情形下自然發生的，98
    年11月5 日接近（凌晨）3 時左右唱完歌後伊本來要送A 女
    回家，但A 女沒說她家地址，黃聖哲就邀請伊和A 女到他家
    ，因為他家就住附近，A 女從KTV 出來以後因酒醉，一直由
    伊扶著她，到了黃聖哲住處後，伊有扶A 女進入房間休息，
    並幫A 女蓋被子，還問A 女冷氣會不會冷，後來A 女主動抓
    住伊的手，叫伊不要離開，伊就和A 女接吻、愛撫、脫衣並
    發生性行為，當時大約3 時30分左右，性行為結束後，A 女
    跟伊要新臺幣（下同）2 萬元，伊就說「這是你情我願的，
    為什麼我要給這2 萬元」，然後轉身離開，到浴廁擦拭下體
    ，之後伊就去2 樓云云。經查：
  (一)程序方面：
  1.關於證人A 女、黃聖哲、黃崇祥及沈珮齡於檢察官偵訊時所
    為言詞陳述之證據能力部分：
    按被告以外之人於偵查中向檢察官所為之陳述，除顯有不可
    信之情況者外，得為證據，刑事訴訟法第159 條之1 第2 項
    定有明文。檢察官於偵查中對被告以外之人（包括證人、鑑
    定人、告訴人、被害人及共同被告等）所為之偵查筆錄，雖
    係被告以外之人於審判外之陳述，惟現階段刑事訴訟法規定
    檢察官代表國家偵查犯罪、實施公訴，依法其有訊問被告、
    證人及鑑定人之權，證人、鑑定人且須具結，而實務運作時
    ，檢察官偵查中向被告以外之人所取得之陳述，原則上均能
    遵守法律規定，不致違法取供，其可信度極高。職是，被告
    以外之人前於偵查中已具結而為證述，除反對該項供述得具
    有證據能力之一方，已釋明「顯有不可信之情況」之理由外
    ，不宜以該證人未接受他造之反對詰問為由，即遽指該證人
    於偵查中之陳述不具證據能力。查本件證人A 女、黃聖哲、
    黃崇祥及沈珮齡均曾於檢察官偵查中到庭具結證述，被告及
    辯護人未曾提及檢察官在偵查時有何不法取供之情形，亦未
    釋明上開證人之證述有顯不可信之情況，依上說明，證人A
    女、黃聖哲、黃崇祥及沈珮齡於偵查中之證言，自均具有證
    據能力。至辯護人雖主張：A 女、黃聖哲、黃崇祥及沈珮齡
    於偵查中作證時未給予被告或辯護人行使反對詰問權之機會
    ，該偵查中之證述並無證據能力云云。惟證人偵查中之證述
    是否經被告或辯護人對質、詰問係屬證據是否於審判期日經
    合法調查之問題，而非證據能力有無之問題（最高法院96年
    度台上字第4064號判決意旨參照），且證人A 女、黃聖哲、
    黃崇祥及沈珮齡均已於本院審理時到庭接受被告及辯護人詰
    問，已無妨害被告防禦權之虞，是辯護人上開主張尚無可採
    。
  2.關於內政部警政署刑事警察局（下稱刑事警察局）98年12月
    30日刑醫字第0980156670號鑑驗書之證據能力部分：
    卷附上開刑事警察局鑑驗書1 份，屬被告以外之人於審判外
    之書面陳述，而公訴人、被告及辯護人就上開書面陳述，於
    本院調查證據時知有刑事訴訟法第159 條第1 項不得為證據
    之情形，均未於言詞辯論終結前聲明異議，視為同意作為證
    據，本院審酌該書面陳述作成之情形正常，並無何違背法定
    程序或不當之情形，且與待證事實相關，認適當作為證據，
    故上開書面陳述依刑事訴訟法第159 條之5 之規定，具有證
    據能力。
  3.關於法務部調查局99年4 月26日調科參字第09900175920 號
    測謊報告書之證據能力部分：
    按測謊鑑定，係依一般人若下意識刻意隱瞞事實真相時，會
    產生微妙之心理變化，例如：憂慮、緊張、恐懼、不安等現
    象，而因身體內部之心理變化，身體外部之生理狀況亦隨之
    變化，例如：呼吸急促、血液循環加速、心跳加快、聲音降
    低、大量流汗等異常現象，惟表現在外之生理變化，往往不
    易由肉眼觀察，乃由測謊員對受測者提問與待證事實相關之
    問題，藉由科學儀器（測謊機）紀錄受測者對各個質問所產
    生細微之生理變化，加以分析受測者是否下意識刻意隱瞞事
    實真相，並判定其供述是否真實；測謊機本身並不能直接對
    受測者之供述產生正確與否之訊號，而係測謊員依其專業之
    學識及經驗，就測謊紀錄，予以客觀之分析解讀，至於測謊
    鑑定究竟有無證據能力，刑事訴訟法並無明文規定，惟實務
    上，送鑑單位依刑事訴訟法第208 條第1 項規定，囑託法務
    部調查局或內政部警政署刑事警察局為測謊檢查，受囑託機
    關就檢查結果，以該機關名義函覆原囑託之送鑑單位，該測
    謊檢查結果之書面報告，即係受囑託機關之鑑定報告，該機
    關之鑑定報告，形式上若符合測謊基本程序要件，包括：(1)
    經受測人同意配合，並已告知得拒絕受測，以減輕受測者不
    必要之壓力。(2)測謊員須經良好之專業訓練與相當之經驗。
    (3)測謊儀器品質良好且運作正常。(4)受測人身心及意識狀態
    正常。(5)測謊環境良好，無不當之外力干擾等要件，即賦予
    證據能力，非謂機關之鑑定報告書當然有證據能力；具上述
    形式之證據能力者，始予以實質之價值判斷，必符合待證事
    實需求者，始有證明力（最高法院92年度台上字第2282號、
    93年度台上字第3727號判決要旨可資參照）。查本件係由板
    橋地檢署檢察官囑託法務部調查局進行測謊鑑定，而法務部
    調查局對於被告蔡孝威及證人黃崇祥進行測謊鑑定時，確經
    受測人同意配合，簽有同意書，受測者並知悉得拒絕接受測
    謊測試乙情，有測謊同意書2 紙在卷可憑（見板橋地檢署98
    年度偵字第31758 號偵查卷宗卷二〈下稱偵二卷〉第4 、15
    頁），足認法務部調查局對於被告及證人黃崇祥進行測謊鑑
    定，業已經受測人同意配合，並已告知得拒絕受測；再測謊
    鑑定人吳家隆於88年間已在法務部調查局修畢測謊技術課程
    ，復曾於98年間赴美研習測謊技術8 週並取得結業證書等情
    ，亦有其結業證書2 紙在卷足參（見偵二卷第33-34 頁），
    可知本案測謊人員已具良好之專業訓練與相當之經驗；又本
    件測謊儀器運作情形正常、測謊施測環境無干擾、受測人之
    身心狀況均屬正常等節，復有法務部調查局測謊鑑定過程參
    考資料明細表1 紙、測謊對象身心狀況調查表（受測人分別
    為被告及證人黃崇祥）2 紙（見偵二卷第2 頁背面、第5 、
    16頁）在卷可考，堪認上開測謊報告書形式上已符合測謊基
    本程序要件，揆諸前開說明，自應賦予證據能力。
  (二)實體方面：
  1.被告曾於98年11月4 日晚間與黃聖哲（綽號「SIVA」）、黃
    崇祥（綽號「CASH」）、沈珮齡（綽號「娃娃」）及其男友
    、謝輝雄、陳建村等友人至錢櫃KTV 板橋館前店包廂內唱歌
    、喝酒，沈珮齡亦邀約其友人A 女前往該處唱歌、喝酒，上
    開聚會約於翌日（5 日）凌晨3 時許結束後，由黃崇祥、被
    告分別開車搭載黃聖哲、A 女前往黃聖哲位於臺北縣板橋市
    ○○路○ 段330 號14樓之住處休息退酒，嗣被告於98年11月
    5 日凌晨3 時30分許，在黃聖哲上開住處之房間內，以其性
    器進入A 女性器之方式，與A 女為性交行為1 次之事實，業
    據被告坦承不諱，並有刑事警察局98年12月30日刑醫字第09
    80156670號鑑驗書1 份（見板橋地檢署98年度偵字第31758
    號偵查卷宗卷一〈下稱偵一卷〉第111 頁正、背面）在卷可
    按（鑑驗結論為：1 、被害人〈指A 女〉陰道深部棉棒精子
    細胞層DNA-STR 型別與涉嫌人蔡孝威DNA-STR 型別相符；2
    、被害人內褲褲底內層標示00000000處精子細胞層DNA-STR
    型別為混合型，不排除混有涉嫌人蔡孝威DNA ），堪認屬實
    。
  2.關於被告與告訴人A 女發生性行為之經過，告訴人A 女曾於
    偵查中以證人身分具結證稱：被告對伊而言只是朋友的朋友
    ，之前有出來唱過幾次歌，98年11月4 日是個女性友人「娃
    娃」約伊去唱歌，「娃娃」約伊和她男友，其他人「娃娃」
    沒有跟伊詳細講，伊大約晚上11點到包廂，包廂裡有「娃娃
    」跟她男友，還有其他幾個男生，伊不太確定，就是有「阿
    威」（即被告）、「CASH」（即黃崇祥）、「小春」（應為
    「小村」，即陳建村）、「小邱」（A 女所稱「小邱」係指
    黃聖哲），伊喝酒喝到後來只是微醺，意識都很清楚，結束
    後伊本來要自己坐計程車返家，「CASH」跟被告說他們有順
    路要載伊回去，後來伊坐被告的車，車上只有伊跟被告，「
    CASH」和「小邱」是另1 台車，後來他們開的路線跟伊返家
    路線不太一樣，伊就問為什麼，被告在車上說怕會有酒測，
    要先到「小邱」家休息，後來伊跟被告、「CASH」、「小邱
    」4 人到了「小邱」家，格局是樓中樓，他們3 個男生都先
    在看電視，伊問到底什麼時候要走，他們說如果伊累的話，
    可以先到房間休息，他們要走的時候再跟伊說，伊就自己1
    個人進去1 樓客廳旁邊的房間躺，伊當時想說只是一下下，
    所以房門沒有關起來，大約5 到10分鐘之後，被告就突然進
    來，伊本來以為他是要叫伊要走了，結果被告就突然脫伊裙
    子，伊很大聲的說「你在幹嘛」，伊當時想說門都沒關，且
    他們（即黃崇祥、黃聖哲）都在外面，後來被告就強迫伊發
    生性行為，伊有掙扎、反抗、叫被告停一下、問被告在幹嘛
    ，也有推被告和說不行，伊有大聲叫外面2 個人的名字，但
    沒有叫救命，被告脫伊的裙子跟內褲，就強行將他的性器官
    插入伊的性器官，被告脫伊裙子時，伊手拉著裙子、用腳踢
    ，被告就是把伊的手、腳撥開，繼續他的動作，後來被告有
    把伊的手壓住，本件發生的時間過程很快，結束之後，被告
    就突然跑到廁所洗澡，伊拿自己的衣服遮住下體，叫「CASH
    」進來，質問「CASH」說：「你們在幹嘛，都沒有聽到我們
    在叫什麼嗎？」，「CASH」就安撫伊說「你不要這麼激動，
    你要不要先去洗澡」，伊當時看到地板上有很多保險套，因
    為伊覺得髒，在被告洗澡出來後，伊就去洗澡，洗澡時回想
    剛才的過程，覺得他們是不是常做這樣的事情，因為門又沒
    有關，他們怎麼會聽不到伊在叫他們，另外伊想全身而退比
    較安全，洗完澡伊就穿好衣服說要回去了，伊問他們說這是
    誰的家，他們就說是「小邱」的，伊因為很生氣，就拿旁邊
    的煙灰缸砸了「小邱」，伊好像看到「小邱」脖子有流血，
    伊當時覺得他們3 個人是串通好的，伊就自己下樓跟樓下的
    警衛說樓上的人對伊做不禮貌的事情，能不能幫伊報警，因
    為伊不知道詳細地址，警衛叫伊自己報警，電話撥通後，伊
    就跟警察說伊被性侵，並看著警衛請他講地址，警衛就有跟
    伊講，後來警察就過來了等語（見偵一卷第40-44 頁），復
    於本院審理時具結證稱：當時歌唱結束後，是被告那幾個朋
    友說可以載伊，那時候伊和他們是走在一起的，當天到黃聖
    哲住處後，先在客廳參觀他家裝潢，之後被告、黃崇祥、黃
    聖哲他們就在客廳裡面聊天，伊覺得滿累的，很想回家，他
    們叫伊先等一下，叫伊去臥室坐一下休息，伊問還要多久，
    他們說沖完澡就走，伊就1 個人打開房門進去休息，在KTV
    時伊和被告、黃崇祥、黃聖哲都有喝酒，被告比較晚到KTV
    ，大家離開KTV 時，有些疲憊，但不至於恍神，進入黃聖哲
    屋裡後，伊沒有被攙扶，是伊1 個人進去房間，房間是在客
    廳隔壁，因為伊想待一下就走，所以房門沒有關，被告也沒
    有說為什麼進來，被告碰到伊的時候，伊才知道被告進來，
    伊當時正躺在床上休息，眼睛有閉起來，被告進入房間後就
    壓著伊，性侵伊，伊沒有同意與被告為性行為，當時伊有推
    被告，且問他在做什麼，伊也有叫被告在客廳的那2 個朋友
    ，後來「CASH」有進來叫伊不要那麼激動、叫伊去洗澡，後
    來伊有拿煙灰缸砸黃聖哲頭部，因為伊覺得他知情，是故意
    的，伊覺得他們是故意的，伊和被告之間沒有男女感情或曖
    昧關係，被告對伊性侵時，伊身上的衣物是被告脫下來的，
    伊有用言語勸阻跟用手拉來阻止，但是都沒有用等語（見本
    院100 年1 月25日審判筆錄），是其所述遭被告強制性交之
    經過，甚為詳盡、前後相符，且於審理中經交互詰問之結果
    ，未見有何猶豫不決、態度反覆不一之情事，尚難率予認定
    其所言不實。
  3.被告雖否認有對告訴人強制性交之行為，辯稱：伊和告訴人
    發生性行為是在兩相情願的情形下自然發生的云云，惟證人
    黃聖哲曾於本院審理時具結證稱：98年11月4 日晚間伊有跟
    被告、黃崇祥、沈珮齡及其男友、陳建村、謝輝雄等友人一
    起到板橋錢櫃KTV 唱歌，告訴人也有在現場唱歌，唱歌結束
    後，因為該KTV 離伊住處比較近，大家都有喝酒，擔心各自
    開車回家有酒駕問題，所以伊提議先到伊家休息，等酒退了
    以後再返家，當時伊是向所有人這樣提議，告訴人個別的反
    應（即告訴人有無表示同意）伊無法確認，因為伊酒力比較
    差，伊不敢開車，黃崇祥還可以支撐，所以伊請黃崇祥幫伊
    開車，到伊家之後，伊帶領他們在玄關介紹格局，然後因為
    伊比較暈，就讓他們自己看一下，伊自己就坐到客廳沙發上
    ，請黃崇祥煮水給伊喝，喝完開水後酒力還是在，伊就坐在
    客廳沙發上講話，但是後來太醉了，就直接在沙發上睡著了
    ，當下伊不知道告訴人進入房間休息的事，後來告訴人拿馬
    克杯砸伊，伊是被砸才痛醒的，伊痛醒後沒有與告訴人發生
    拉扯，黃崇祥有拉著告訴人，幫伊擋住告訴人，告訴人手上
    拿砸伊的馬克杯，還說要讓伊嚐嚐頭破血流的滋味，當時被
    告沒有在旁邊，伊不知道告訴人為何要砸伊的頭，當時伊還
    是很昏沈，所以才沒有去瞭解原因，後來黃崇祥就把告訴人
    送出去了，之後警察就過來了等語（見本院100 年1 月25日
    審判筆錄），證人黃崇祥亦於本院審理時具結證稱：告訴人
    有拿馬克杯砸黃聖哲，伊有阻擋，當時告訴人很激動，手舉
    高，拿馬克杯要砸黃聖哲，告訴人背向伊，伊對著告訴人的
    背部，拉著告訴人的上半身、手臂阻止她，告訴人有掙脫，
    這樣約持續3 、5 分鐘，因為告訴人不只拿馬克杯，她抓到
    東西就砸，來來回回好幾次，伊都有去阻擋，告訴人有上開
    激烈舉動時，被告沒有在1 樓，告訴人離開之後，被告才到
    1 樓等語（見同上審判筆錄），足見告訴人A 女在與被告為
    性行為後，確有出現情緒激動、以馬克杯砸傷證人黃聖哲頭
    部之情形，若非告訴人確遭被告強制性交，且主觀上認為提
    供房間休息之證人黃聖哲係被告上開犯行之共犯，一時過於
    氣憤，豈有甘冒傷害罪甚或重傷害罪之刑責，莫名其妙攻擊
    毫不相干之第三人黃聖哲之理？此外，參以被告於偵查中曾
    表明同意接受測謊（見偵一卷第55頁），經檢察官囑託法務
    部調查局進行測謊鑑定，該局以熟悉測試法及區域比對法對
    被告進行測謊，測謊結果為：「蔡孝威稱：(一)當天0000-000
    0 （即告訴人A 女）沒有在房間內高聲呼救；(二)當天渠沒有
    用強制手段和0000-0000 發生性行為。上述問題經測試均呈
    情緒波動反應，研判有說謊。」此有法務部調查局99年4 月
    26日調科參字第09900175920 號測謊報告書1 份（見偵二卷
    第1 頁）在卷可佐等情，堪認告訴人所述曾於上開時、地遭
    被告強制性交等語屬實，被告辯稱係與告訴人兩相情願發生
    性行為云云，與事實不符，不足採信。
  4.又被告固辯稱：告訴人於包廂內喝酒唱歌時，曾不時與包括
    被告在內之在場男士擁抱，更曾主動摟抱、親吻被告，致被
    告以為告訴人有對伊示愛之意，後來才會合意發生性行為，
    且唱歌結束後伊原本要送告訴人回家，是告訴人沒說她家地
    址，伊才會載告訴人去黃聖哲住處云云。惟查，關於告訴人
    在包廂內唱歌時有無與他人有親密動作乙節，證人黃聖哲曾
    於偵訊時具結證稱：（問：在包廂內被害人有跟誰的舉止比
    較親密，有親吻、摟抱？）沒有親吻，有靠比較近，至於跟
    誰我不確定等語（見偵一卷第53頁），又於本院審理時具結
    證稱：當時大家有喝一點酒，也有划酒拳，大家都很高興，
    當時大家一起划拳時都緊鄰坐在一起，告訴人有靠跟她划拳
    的人比較近，她有跟伊、黃崇祥、陳建村划拳等語（見本院
    100 年1 月25日審判筆錄），證人黃崇祥於本院審理時具結
    證稱：在包廂內唱歌時，告訴人幾乎跟每個人都有擁抱，肢
    體上會有親密的接觸，包括被告在內也是這樣等語（見同上
    審判筆錄），均未提及告訴人在包廂內有親吻被告之舉動；
    而告訴人在包廂內喝酒唱歌或划酒拳時，縱有與被告或在場
    其他男子坐得比較近及擁抱之動作，亦不表示告訴人即有與
    被告或在場其他男子發生性行為之意願，自不得憑此認定告
    訴人係自願與被告發生性行為。另關於被告為何會將告訴人
    載往證人黃聖哲上開住處休息之原因，被告先於警、偵訊時
    供稱：唱完歌後，告訴人有點微醉，在車上伊有主動問告訴
    人她家住址，她並沒有告訴伊，只說伊車子椅子很難坐，把
    話題帶開，伊就把車停在路邊，跟「SIVA」（即黃聖哲）、
    「CASH」（即黃崇祥）說告訴人沒有跟伊講住址，伊不知道
    告訴人家住哪裡，怎麼辦，此時「SIVA」表示他剛買了1 間
    新家，主動約大家到他的新家參觀，順便休息等酒退，於是
    伊的車和「SIVA」、「CASH」的車2 部車就先後一同前往「
    SIVA」住處云云（見偵一卷第7 、54頁），嗣於本院審理時
    則改稱：在錢櫃KTV 時，就說好要去黃聖哲家，伊在警局說
    車停在路邊問黃聖哲才去他住處，是因為很緊張記錯了才這
    樣說云云（見本院100 年1 月25日審判筆錄），其所供述之
    情節不僅前後矛盾不一，亦與告訴人證述之情節（詳見前開
    判決理由一、(二)、2.部分所示）及證人黃聖哲於本院審理時
    證述：唱歌結束後，在錢櫃KTV 門口伊提議大家到伊住處休
    息，現場只要有去唱歌的人大家都在，伊是對所有人這樣提
    議，A 女個別的反應伊無法確認，被告於警詢所述（被告稱
    告訴人沒有跟他說住址，被告有打電話問伊怎麼辦，伊才提
    議去伊住處）並非如此，當時被告是開車跟著伊的車走，伊
    的車是給黃崇祥開，在出發前就已經說好去伊家等語（見本
    院100 年1 月25日審判筆錄）不符，是被告所述：伊係因告
    訴人不說自己住處地址，才會將告訴人載往證人黃聖哲上開
    住處休息云云，自難採信。至證人黃崇祥雖曾於本院審理時
    具結證稱：唱歌結束後，因為黃聖哲喝酒無法駕車，所以伊
    開他的車送他回家，因為大家都有喝酒，被告在錢櫃KTV 現
    場問告訴人家在哪裡，但是告訴人沒有回答，就一起去黃聖
    哲家休息，在錢櫃KTV 一樓門口時，告訴人有同意到黃聖哲
    家休息，告訴人有說好，誰問的伊不清楚云云（見同上審判
    筆錄），惟證人黃崇祥先於警詢時證稱：結束後因黃聖哲不
    勝酒力無法開車，所以伊駕駛黃聖哲的車子送他回去，因為
    被告不知告訴人家住何處，所以隨同伊和黃聖哲前往黃聖哲
    住處等待酒退後再送告訴人回家云云（見偵一卷第29頁），
    再於偵訊時補充證述：在KTV 裡面伊就決定要去黃聖哲家，
    被告是出KTV 後說他不知道告訴人住哪裡，所以要跟伊一起
    去黃聖哲家，是去取車時被告跟伊講說要去黃聖哲家，「伊
    不知道告訴人知不知道伊和被告要去黃聖哲家」云云（見偵
    一卷第48頁），是其於警、偵訊時所述與審判中所述已有歧
    異，復與被告所辯情節不符，參以證人黃崇祥於本案中另有
    諸多避重就輕、迴護被告之陳述（詳見後述判決理由欄一、
    (二)、5.部分所示），其所述上開情節之真實性顯有可疑，尚
    難據為對被告有利之認定。
  5.被告復辯稱：告訴人由KTV 出來後因酒醉，一直是由伊扶著
    她，包括扶她進入房間休息，後來告訴人主動抓住伊的手，
    叫伊不要離開，伊就和告訴人合意發生性行為，並非告訴人
    獨自進入房間云云，證人黃崇祥亦於警、偵訊及本院審理時
    迭次證稱：伊有看到被告扶A 女進入房間休息，後來黃聖哲
    和伊都在客廳睡著了，伊沒有聽到A 女有大聲喊叫或在房間
    內叫伊名字的聲音，被告與A 女發生性行為後，伊也沒有進
    入房間安慰A 女、要A 女不要激動，也沒有叫A 女洗澡，後
    來警察來之後，伊有進入房間打電話給「娃娃」，問她說這
    個女孩子（指A 女）怎麼會這樣，伊打電話時，A 女有衝進
    來把伊手機搶走，並跟伊說「你聽我的，你會有好處」云云
    （見偵一卷第30-31 、48-50 頁、本院100 年1 月25日審判
    筆錄）。然查，證人黃崇祥於98年12月8 日檢察官偵訊時，
    先證稱：（唱歌結束以後）黃聖哲很醉，伊和被告、A 女的
    意識狀況都還OK等語，再證稱：伊有看到被告扶A 女進房間
    云云，經檢察官質以：「你不是說被害人的意識的狀況很清
    楚，為何他（指被告）要扶被害人進房間？」後，旋即改稱
    ：被告是手搭在A 女的背部帶她進房間云云（以上均見偵一
    卷第48頁），其所述被告扶（或帶）告訴人進入房間之情形
    前後不一，顯然有所保留，已難遽信，況且，檢察官曾於偵
    查中勘驗案發當時證人黃聖哲上開住處之監視器錄影畫面，
    勘驗結果為：第1 段是在地下室停車時，被告及2 名男子、
    A 女下車時，A 女毋須他人攙扶，第2 段自地下室進入電梯
    的畫面，畫面中A 女與被告等人聊天的畫面，也無人攙扶等
    情（見偵一卷第43頁），核與證人即告訴人A 女於偵訊時證
    稱：伊喝酒喝到後來只是微醺，意識都很清楚等語（見偵一
    卷第40頁）相符，足認告訴人於唱歌結束後仍意識清楚，可
    以自己行走，並無酒醉需要被告攙扶之情形；又證人黃崇祥
    於偵查中曾表明同意接受測謊（見偵一卷第55頁），經檢察
    官囑託法務部調查局進行測謊鑑定，該局以熟悉測試法及區
    域比對法對證人黃崇祥進行測謊，測謊結果為：「黃崇祥稱
    ：(一)當天渠沒有聽到0000-0000 （即告訴人A 女）在房間內
    呼救；(二)當天0000-0000 有叫渠與之配合，會給渠好處。上
    述問題經測試均呈情緒波動反應，研判有說謊。」此有法務
    部調查局上開測謊報告書1 份（見偵二卷第1 頁）在卷可按
    。此外，證人黃崇祥與告訴人僅為點頭之交，與被告則為認
    識約4 年之車友，因開同一品牌的車，在同一家保養廠、俱
    樂部、車友會而認識，平時偶爾會與被告一起出遊（車友聚
    會），且告訴人離開證人黃聖哲住處前，曾說要告被告、黃
    崇祥、黃聖哲3 人等情，復業據證人黃崇祥於偵訊及本院審
    理時證述明確（見偵一卷第48頁、本院100 年1 月25日審判
    筆錄），則證人黃崇祥與被告、告訴人間之交情既然親疏有
    別，又面臨告訴人可能一併對自己提出妨害性自主告訴之危
    險，為避免自己及被告需負刑責，衡情實有避重就輕、迴護
    被告，故意將本件淡化為合意性交事件之動機及可能，故證
    人黃崇祥前開所述，自難以輕信，均不足據為對被告有利之
    認定，如此則被告上開所辯，亦不足採。另查，證人黃聖哲
    固曾於警、偵訊及本院審理時證稱：伊沒有聽到A 女大聲喊
    叫、呼救或叫伊跟黃崇祥名字的聲音等語（見偵一卷第24、
    52頁、本院100 年1 月25日審判筆錄），惟其亦已明確證述
    回到住處後因不勝酒力而在客廳沙發上睡著之經過（詳見上
    開判決理由一、(二)、3.部分所示），本院審酌證人黃聖哲於
    唱歌結束後，已不敢自行開車，係由證人黃崇祥開車送其回
    家，且到家後亦非由身為主人之證人黃聖哲親自煮開水招待
    客人，而係委由客人黃崇祥代為煮開水，證人黃聖哲則在沙
    發上休息，顯見證人黃聖哲當時確有喝醉不勝酒力之情形，
    是以，證人黃聖哲因不勝酒力而昏睡，並因睡得太沈而未聽
    到告訴人喊叫之聲音，即與常情無違，自不得僅因證人黃聖
    哲未聽到告訴人喊叫之聲音，即認被告並無對告訴人強制性
    交之行為。
  6.被告又辯稱：告訴人與伊是合意性交，性行為結束後，A 女
    跟伊要2 萬元，伊就說「這是你情我願的，為什麼我要給這
    2 萬元」，然後轉身離開，到浴廁擦拭下體，後來告訴人就
    報警說伊強制性交，且事發後告訴人竟主動要求提高和解金
    額達2 百萬元之鉅，與一般受有性侵害之被害人應具有之恐
    懼、驚嚇或傷創、哭泣等表現有間云云，並以證人沈珮齡於
    偵訊及本院審理時證述之內容為證。查證人沈珮齡固曾於偵
    訊及本院審理時具結證稱：本案發生後伊有到海山分局瞭解
    狀況，有跟被告的叔叔向告訴人嘗試談和解的事情，伊和被
    告的叔叔有跟告訴人說希望不要把事情鬧大，被害人說好，
    給她2 百萬就不要告，她當時是很認真的說，被告的叔叔故
    意向告訴人說那給妳2 千萬好了，告訴人回說2 千萬當然好
    ，越多越好，唱歌那天伊跟告訴人有去廁所抽煙，告訴人說
    她股票有賠錢，被套牢卡了3 、40萬，但她並沒有說要怎麼
    處理，告訴人沒有說因為被套牢而沒有辦法生活，只有說手
    頭很緊等語（見偵一卷第138 頁、本院100 年1 月25日審判
    筆錄），惟證人即告訴人A 女已於偵訊時具結證稱：性行為
    之後伊沒有跟被告討2 萬元，在做筆錄之前，有1 個自稱被
    告的叔叔，他說現在還沒有開始做筆錄，他說「妹妹妳有什
    麼要求，現在都可以講」，伊就說「這不是錢可以解決的事
    情」，他就叫伊一定要開個價碼，伊就說那就2 百萬，他就
    說太高了，伊就說「所以我的意思就是一定要告」等語（見
    偵一卷第42頁），業已清楚說明其之所以提及「2 百萬元」
    ，係因被告叔叔當面要求一定要開個價碼，才隨口敷衍。本
    院審酌倘若被告所辯為真，告訴人係為圖獲得金錢始誣指被
    告強制性交，則告訴人在警局與被告叔叔談話，知悉被告方
    面有意談和解時，理應把握機會，認真與被告叔叔討價還價
    、進一步商討雙方可能接受之和解金額及付款方式，而非僅
    說出「2 百萬元」、「2 千萬當然好，越多越好」等對於達
    成和解並無助益之話語，況被告亦於本院審理時坦承：案發
    至今，伊沒有跟告訴人談過和解的事情，告訴人也沒有主動
    跟伊聯繫要伊賠償等語（見本院100 年1 月25日審判筆錄）
    ，益徵告訴人事後並無積極要求取得金錢以解決本案之意圖
    ，堪認告訴人確無藉本案向被告索取金錢之情形，其於警局
    所稱「2 百萬元」、「2 千萬當然好，越多越好」等語，均
    顯係敷衍或反諷之詞，被告上開所辯並不足採。至證人沈珮
    齡上開所述「她（指告訴人）當時是很認真的說」云云，僅
    屬該證人個人意見，依刑事訴訟法第160 條之規定，不得作
    為證據，併此敘明。
  7.辯護人另為被告利益主張：告訴人若遭到性侵害，為何不在
    有機會離去現場時趕緊離去，甚至利用公共逃生梯逃離現場
    ，反而出門後又返回黃聖哲住處，透過其口中要告的相關犯
    嫌幫她開門感應電梯後才離去，此與一般遭受性侵害之被害
    人反應相悖云云。經查，告訴人於砸傷證人黃聖哲後，走出
    證人黃聖哲之住處（位於14樓）欲下樓，旋因無法啟動感應
    電梯而返回證人黃聖哲住處門外按電鈴，要求幫忙啟動電梯
    ，嗣證人黃崇祥出來啟動感應電梯讓告訴人下樓之事實，固
    據證人A 女、黃聖哲、黃崇祥等3 人於本院審理時證述一致
    （均見本院100 年1 月25日審判筆錄），堪認屬實；惟衡諸
    常情，設有電梯之大樓住戶上下樓多半會以電梯代步，較少
    人會使用樓梯，且樓梯間空間比電梯大、行走所花時間比電
    梯久，與電梯相較之下，顯然較利於歹徒藏匿伺機犯案，故
    以告訴人身為年輕女子，在並不熟悉之大樓裡，需於凌晨3
    、4 時許獨自1 人從14樓下到1 樓之情況，選擇電梯代步會
    比走樓梯安全許多，況告訴人砸傷證人黃聖哲後準備離開時
    ，被告已經結束性侵害犯行並自行走開，被告及證人黃聖哲
    、黃崇祥等3 人亦無任何試圖傷害告訴人、限制告訴人行動
    自由或再度對告訴人性侵害之舉動，告訴人既然僅是返回要
    求幫忙啟動電梯而已，並非回到屋內與被告等3 人長時間共
    處，其於此時再度遭到被告或證人黃聖哲、黃崇祥性侵害或
    其他不法侵害之風險顯然不高，從而，告訴人於本案發生後
    選擇風險較小之途徑下樓（即返回要求幫忙啟動電梯並搭乘
    電梯下樓），其反應與常情無違，辯護人指稱告訴人所為與
    一般遭受性侵害之被害人反應相悖云云，並不足採。
  8.辯護人復又主張：告訴人手臂受傷是案發前在錢櫃KTV 包廂
    內唱歌時跌倒所導致，並非被告所造成，本件告訴人指訴在
    激烈抵抗下遭到身形壯碩的被告壓制，怎會毫無明顯傷勢，
    衣褲亦完好無破損，可見本件並非強制性交云云。經查，告
    訴人於98年11月5 日上午到警局製作筆錄時，左手臂有數處
    瘀血，此有其手臂傷勢照片4 張（附於偵一卷證物袋內）在
    卷可稽，而關於本件告訴人是否曾在唱歌時跌倒受傷乙節，
    證人即告訴人A 女曾於本院審理時具結證稱：伊在錢櫃KTV
    唱歌時好像有被線絆倒，但是有無受傷伊沒有注意等語（見
    本院100 年1 月25日審判筆錄），證人黃崇祥亦於本院審理
    時具結證稱：在包廂內唱歌時，告訴人有跌倒，因為包廂座
    位是ㄇ字型，「她要從裡面的座位走出來時有跌倒」，有倒
    在地上，當時燈光不明亮，伊沒有注意告訴人有無受傷，告
    訴人是身體側面碰到地面，左、右側伊不清楚等語（見同上
    審判筆錄），證人謝輝雄則於本院審理時具結證稱：當天晚
    上在錢櫃KTV 唱歌時，告訴人有跌倒過1 次，當時伊坐在點
    歌的位置，點歌的位置是面對螢幕的右邊，告訴人應該是絆
    到麥克風的線，在伊面前跌倒，左手前臂應該有撞到桌子，
    伊有去扶她，告訴人有無受傷伊不清楚，「告訴人是從廁所
    出來要回去座位時跌倒，她從廁所出來要走回座椅區」等語
    （見同上審判筆錄），證人A 女、黃崇祥、謝輝雄均證稱不
    清楚A 女跌倒時有無受傷，且證人黃崇祥、謝輝雄2 人所述
    告訴人A 女跌倒之具體情節亦不相同，實難遽認告訴人上開
    手臂傷勢確係因在錢櫃KTV 包廂內唱歌時跌倒所導致，不足
    憑為有利於被告之認定。又關於告訴人手臂受有上開傷勢之
    原因為何乙節，證人即告訴人A 女於偵訊時係證稱：是被告
    壓、抓伊導致的，驗傷照片是在警察局製作筆錄時拍的等語
    （見偵一卷第42頁），於本院審理時則先證稱：手臂淤青是
    在黃聖哲家裡受傷的，是後來伊很生氣，想要離開時，黃聖
    哲拉伊時造成的等語，復補充證稱：被告的確對伊有壓抓，
    伊離開時，屋主黃聖哲也有拉伊，伊只知道伊的手有被被告
    及黃聖哲2 人抓過等語（見本院100 年1 月25日審判筆錄）
    ，足見告訴人亦無法確定其手臂受傷之真正原因為何。惟在
    強制性交案件中，行為人壓制被害人時是否會造成明顯可見
    之傷勢、強脫被害人衣物時是否會造成衣物破損，須視行為
    人使用力氣大小、雙方肢體碰觸力道及部位、被害人衣物材
    質、拉扯位置為何等多項相關因素而定，並非遭到強暴方式
    強制性交之被害人即必定會有明顯可見之傷勢或有衣物破損
    之情形，是辯護人一再主張：告訴人無明顯傷勢，衣褲亦完
    好無破損，可見本件並非強制性交云云，亦不足採。
  9.末查，告訴人就唱歌結束坐上被告所駕車輛後，有無告知被
    告自己住處詳細地址或只講大概方向沒講地址乙節，於警詢
    及本院審理時所述雖有出入（見偵一卷第13頁、本院100 年
    1 月25日審判筆錄），另告訴人所述到黃聖哲住處後有打開
    電視、伊是拿煙灰缸砸黃聖哲等節（均詳見前開判決理由一
    、(二)、2.部分所示），亦與證人黃聖哲於本院審理時具結證
    稱：到伊家以後，沒有看電視，伊家沒有裝第四台，但有放
    廣播，伊睡著後是被告訴人拿馬克杯砸到而痛醒等語（見本
    院100 年1 月25日審判筆錄）有所歧異，然按告訴人（被害
    人）之證詞，屬供述證據之一種，而供述證據具有其特殊性
    ，與物證或文書證據具有客觀性及不變性並不相同，蓋人類
    對於事物之注意及觀察，有其能力上之限制，未必如攝影機
    或照相機般，對所發生或經歷的事實能機械式無誤地捕捉，
    亦未必能洞悉事實發生過程之每一細節及全貌。且常人對於
    過往事物之記憶，隨時日之間隔而漸趨模糊或失真，自難期
    其如錄影重播般地將過往事物之原貌完全呈現。此外，因個
    人教育程度、生活經驗、語言習慣、個人觀察角度、記憶能
    力、表達能力、嚴謹程度等不同，亦可能導致證人對於細節
    之供述未能將實情全貌完整展現，且因受外在事物潛移默化
    ，以至記憶難免模糊，甚有部分易受影響，難以詳述，或前
    後所述有所出入，然此乃常人均無法避免之現象，若苛求告
    訴人對於被告犯案相關細節，均能鉅細靡遺精確陳述，此無
    異緣木求魚，致告訴人（被害人）之證詞幾無採信餘地，嚴
    重妨害真實之發現。故供述證據每因個人觀察角度、記憶能
    力、表達能力、誠實意願、嚴謹程度及利害關係之不同，而
    有對相同事物異其供述之情形發生，而其歧異之原因，未必
    絕對係出於虛偽所致。是告訴人之陳述有部分前後不符，究
    竟何者為可採，法院仍得本其自由心證予以斟酌，非謂一有
    細節不符或陳述有誤，即應認其全部證述均為不可採信。經
    查，告訴人就有無告知被告自己住處詳細地址或只講大概方
    向沒講地址乙節，前後所述雖有出入，且誤將「播放廣播」
    、「以馬克杯砸黃聖哲」等細節分別敘述成「打開電視」、
    「以煙灰缸砸黃聖哲」，惟此等細節之出入及錯誤，並不影
    響其所述遭被告強制性交之基本事實之可信度，不得據此認
    定告訴人所述遭被告強制性交之情節係屬虛構。
  10.綜上所述，本件事證明確，被告前開對告訴人強制性交犯行
    已堪認定，應予依法論罪科刑。
二、核被告所為，係犯刑法第221 條第1 項強制性交罪。爰審酌
    被告不顧告訴人之意願，以強暴方式對告訴人強制性交，所
    為實不足取，及其犯罪之動機、目的、手段、智識程度、犯
    後態度等一切情狀，量處如主文所示之刑，以資懲儆。
據上論斷，應依刑事訴訟法第299 條第1 項前段，刑法第221 條
第1 項，判決如主文。
本案經檢察官李美金到庭執行職務。
中    華    民    國   100    年    2     月    18    日
                刑事第十八庭  審判長法  官  楊仲農
                                    法  官  謝梨敏
                                    法  官  楊筑婷
以上證明與原本無異。
如不服本判決應於收受本判決後10日內向本院提出上訴書狀，並
應敘述具體理由，如未敘述上訴理由者，應於上訴期間屆滿後20
日內補提理由書狀於本院（均須按他造當事人之人數附繕本）「
切勿逕送上級法院」。
                                    書記官  傅淑芳
中    華    民    國   100    年    2     月    18    日
附錄本案論罪科刑法條：
中華民國刑法第221條
對於男女以強暴、脅迫、恐嚇、催眠術或其他違反其意願之方法
而為性交者，處3 年以上10年以下有期徒刑。
前項之未遂犯罰之。